臺灣高等法院高雄分院刑事判決　　　　　　　　　九十三年度上重訴字第二四號
　　上訴人
　　即被告　　　甲○○
　　選任辯護人　劉新安律師
右上訴人因違反毒品危害防制條例等案件，不服臺灣澎湖地方法院九十三年度重訴字
第二號中華民國九十三年九月二十一日第一審判決（起訴案號：臺灣澎湖地方法院檢
察署九十二年度偵字第五九七號），提起上訴，本院判決如左：
    主  文
原判決撤銷。
甲○○共同運輸第一級毒品，累犯，處無期徒刑，褫奪公權終身。扣案之第一級毒品
海洛因磚肆塊（合計淨重壹仟肆佰伍拾柒點陸公克、純質淨重壹仟零捌拾柒點零捌公
克）沒收銷燬之；扣案之毒品外包裝重壹佰伍拾玖點柒柒公克、「來億財」號漁船壹
艘均沒收；運輸第一級毒品所得新臺幣貳拾萬元沒收，如全部或一部不能沒收時，以
其財產抵償之。
    事  實
一、甲○○前因違反肅清煙毒條例等案件，經本院判處有期徒刑八年三月確定，並於
    民國八十九年七月七日執行完畢。詎仍不知悔改，與呂勝芳（業經本院判處有期
    徒刑十三年，經檢察官上訴最高法院中）、綽號「阿志」之不詳名籍成年男子（
    另由偵查機關追查中）均明知海洛因為第一級毒品，並經行政院公告列為管制進
    口物品，不得私運入境，且未經主管機關許可，不得駕船直航大陸地區。三人竟
    因「阿志」提議以新臺幣（下同）四十萬元代價輸入海洛因牟利，遂共同基於直
    航至大陸地區私運海洛因進口之犯意聯絡，由「阿志」交付二十萬元前金予呂勝
    芳，並約定其餘二十萬元後付，呂勝芳再朋分其中十五萬元予甲○○，而於民國
    九十二年十二月五日下午三時十分許，由呂勝芳擔任船長，與甲○○共同駕駛甲
    ○○所有之「來億財」號漁船，自高雄市第二港口中洲漁港報關出海，於同月六
    日下午四時許，未經許可，直達大陸地區福建省圍頭港停靠，並向另行抵達該處
    之「阿志」取得其所有之海洛因磚四塊（合計淨重一千四百五十七點六公克、純
    質淨重一千零八十七點零八公克、外包裝重一百五十九點七七公克），藏放在「
    來億財」號漁船艙內主機大軸附近。迨同月九日下午四時許，甲○○、呂勝芳駕
    船返臺，至同月十日上午六時許，上開海洛因已私運進入領海內之澎湖縣望安鄉
    花嶼西方十海浬處時，船舶因機件故障失去動力，甲○○遂撥打電話求援，經輾
    轉聯絡，乃由不知情之「連豐茂」漁船船長翁允陣率同大陸漁工劉捷發前去拖帶
    ，嗣於當日下午五時四十五分許，在澎湖縣虎井嶼零點五海浬處海域，為長期監
    控之行政院海岸巡防署海洋巡防總局第八海巡隊（下稱第八海巡隊）戒護二船駛
    往該隊碼頭停靠，並持臺灣高雄地方法院檢察署檢察官核發之逕行搜索指揮書登
    船搜索，當晚並扣得前開海洛因，循線查獲上情。
二、案經第八海巡隊移送臺灣澎湖地方法院檢察署檢察官偵查起訴。
    理      由
壹、程序部分：
  一台灣高雄地方法院檢察署檢察官，因掌握相關線報，認「來億財」號漁船涉有不
    法，而核發逕行搜索指揮書予第八海巡隊隊員，至該漁船上執行搜索，進而查獲
    上開海洛因，又第八海巡隊於搜索後三日內即陳報台灣澎湖地方法院，該院亦認
    為本件若未及時在漁船將入港之際，進行搜索，待運送物品、船上人員上岸後，
    證據即易遭湮滅或隱匿，因認搜索合乎情況急迫、非迅速搜索，二十四小時內證
    據有遭湮滅或隱匿之虞之法律要件，而准予備查在案，有逕行搜索指揮書、搜索
    扣押筆錄、扣押物品目錄表附卷可稽（見偵查卷一第一Ｏ三至一一Ｏ頁、第一二
    三頁）。又被告及呂勝芳均同意對「來億財」號漁船實施搜索，有上開搜索扣押
    筆錄上二人之簽名可稽，是以本件搜索之發動，無論依逕行搜索、同意搜索之規
    定，均為合法。被告對上開扣押及搜索程序之合法性亦不爭執，是本件查扣之海
    洛因、逕行搜索指揮書、搜索扣押筆錄、扣押物品目錄表，均具有證據能力，合
    先敘明。
  二又被告以外之人包括共犯、共同被告、被害人、證人等，其於審判外之言詞或書
    面陳述，因違反直接審理及言詞審理之原則，應令其踐行證人具結程序及使被告
    有交互詰問之權利，始符合正當法律程序及憲法賦予人民訴訟權（防禦權）之旨
    （司法院大法官會議第三八四號、第五八二號解釋意旨參考）；又被告以外之人
    於審判外之言詞或書面陳述，係傳聞證據，原則上並無證據能力，刑事訴訟法第
    一百五十九條第一項定有明文，惟檢察官偵查中所為之陳述，其本質上雖仍屬傳
    聞證言，惟徵之我國刑事訴訟法制及實際運作情形，檢察官於偵查中均能遵守法
    律規定，不致有違法取供之情形，其可信性極高，是刑事訴訟法第一百五十九條
    之一第二項，乃特別規定被告以外之人於偵查中向檢察官所為陳述，除顯有不可
    信之情況者外，得為證據，以符實際。本件共犯呂勝芳於司法警察中所為之陳述
    ，係傳聞證據，且查無得為證據之例外情形，其於司法警察中所為之陳述，並無
    證據能力；又呂勝芳、翁允陣及劉捷發於檢察官偵查時所為陳述，未據其等提及
    檢察官在偵訊時有任何不法取供之情形，客觀上並無顯不可信之情況，是其於偵
    查中之證言仍具證據能力，亦予敘明。
貳、實體部分；
  一訊據上訴人即被告甲○○（下稱被告）固坦承未經許可直航至大陸地區之行為，
    惟矢口否認有何走私及運輸第一級毒品等犯行，辯稱：伊到大陸去是為了要買舊
    船及魚獲，伊不知道呂勝芳在船上放了什麼東西，伊確未運輸毒品云云。
     經查：
  (一)被告與另案被告呂勝芳駕船往返澎湖及大陸之事實，業據被告坦承不諱，核與共
    犯呂勝芳以證人身分於原審及本院審理時結證之情節相符，並有漁船進出港檢查
    表可稽。又該船自大陸返回澎湖海域，經海巡隊員搜索後，起出海洛因磚四塊，
    純度百分之七十四點五八之第一級毒品海洛因等事實，被告並未否認，亦據另案
    被告呂勝芳、「連豐茂」漁船之翁允陣、劉捷發於偵查中，及海巡隊員莊建興於
    原審九十三年重訴字第一號刑事案件審理時證述明確，而上開扣案之塊磚確係第
    一級毒品海洛因（合計淨重一千四百五十七點六公克、純質淨重一千零八十七點
    零八公克、外包裝重一百五十九點七七公克），並有法務部調查局調科字第三四
    ０００００六三號鑑定通知書可稽。
  (二)而被告走私及運輸第一級毒品進口之犯行，業據共犯呂勝芳於偵查中以證人身分
    結證稱：從臺灣出發前被告就知道運毒品的事，還問出去要多少錢，到大陸後，
    「阿志」拿四塊海洛因給伊，被告問東西拿到了沒，伊說拿到了，被告叫伊趕快
    拿下去放等語（見偵查一卷第五十五頁、偵查二卷第二五二頁）；於原審九十三
    年度重訴字第一號審理時亦陳稱：船是被告的，被告說什麼東西都可以載，伊就
    和被告一起開船去大陸，「阿志」就拿毒品給伊，在臺灣時，「阿志」拿了二十
    萬元給伊，伊只拿了五萬元，被告拿走十五萬元等語（見該卷第七十六、七十七
    頁）；於本院審理時結證稱：（你們這次走私毒品海洛因進來的代價？）代價四
    十萬元，分二次給，第一次給二十萬元，剩下的二十萬元等交易後再給。我拿到
    二十萬元的時候，拿十五萬元給被告甲○○，我拿到他家（鳳山市○○街）等語
    （見本院九十三年十一月二十三日審理筆錄）明確，且所證情節大致相符；上開
    海洛因已私運至澎湖縣望安鄉花嶼西方十海浬處時，該船舶始因機件故障失去動
    力，該處已為我國之領海內，亦有內政部九十三年十一月十五日台內地字第Ｚ○
    ○○○○○○○○號函附卷可佐。被告於偵查中自承與呂勝芳間並無仇恨（見偵
    查一卷第九十七頁），衡情呂勝芳並無設詞誣指被告之必要，因此，共犯呂勝芳
    所證應堪信為真實。又共犯呂勝芳固於偵查中對於何人提議運輸毒品、是否有其
    他共犯等情節，曾有不同之陳述，然斟酌其在偵查、原審及及本院審理時，均指
    述被告及綽號「阿志」之人有參與運輸毒品，前後一致，依最高法院七十四年台
    字第一五九九號判例意旨，其基本事實之陳述，若與真實性無礙，尚不因部分細
    節之陳述有不一致之處，即認均不可採信，附此敘明。
  (三)測謊報告形式上若符合測謊基本程式要件，包括１. 經受測人同意配合，並已告
    知得拒絕受測，以減輕受測者不必要之壓力。２. 測謊員須經良好之專業訓練與
    相當之經驗。３. 測謊儀器品質良好且運作正常。４. 受測人身心及意識狀態正
    常。５. 測謊環境良好，無不當之外力干擾等要件，即賦予證據能力，（最高法
    院九十二年度台上字第二二八二號判決意旨參照）。檢察官囑託法務部調查局對
    被告施測謊鑑定，經該局以控制問題法及混合問題法實施測謊結果，認被告稱：
    本案其未共同參與走私毒品，經測試呈情緒波動之反應，研判有說謊，此有該局
    九十三年三月二十五日調科南字第０九三ＯＯ一一三八ＯＯ號測謊報告書在卷可
    考（見偵查二卷第二七七頁）。而本件測謊鑑定過程，業經被告簽署測謊同意書
    ，亦對其身心狀況做過調查認可施以測謊，並已向其解釋測謊問卷內容題組（包
    含檢測方法）之內容，此外、生理記錄圖（含呼吸、膚電、脈搏）並均已充分準
    備，測謊儀器運作情形亦屬正常，施測環境評估並無干擾情形，而施測者亦具有
    專業資格證明，有隨附之測謊鑑定過程參考資料明細表一份附卷足憑，依上開判
    決意旨，本件測謊報告應具有證據能力應訛，自得作為論罪之依據，辯護人認該
    報告無證據能力云云，尚非可採。另參諸被告係「來億財」號漁船之所有人，此
    次與共犯呂勝芳一同出海五日餘，卻查無捕撈任何漁獲，反而被查獲為數甚多之
    第一級毒品等情，參互以觀，堪認被告所辯其未共同走私及運輸第一級毒品云云
    ，無非事後卸責之詞，不足採信。被告確有未經許可直航大陸、走私及運輸毒品
    等犯行，堪予認定。
  (四)又共犯呂勝芳雖係「來億財」號漁船此行之船長，惟被告係該船所有人，出港前
    係被告持呂勝芳之船員證明等資料，並申報呂勝芳為船長而出港，該船直航至大
    陸地區亦均由被告所駕駛等情，為被告所不爭。而被告前係向呂勝芳提及可以該
    船運毒，呂勝芳再找被告同行，被告並分獲二十萬元中之十五萬元，均如前述，
    又參諸呂勝芳未滿三十歲，素無任何刑事前科，且係肢障人士；而被告前即有違
    反毒品危害防制條例之紀錄，且年逾五十歲，有台灣高等法院被告全國前案紀錄
    表在卷可按。以其等素行、閱歷及行為之深淺程度比較觀之，被告顯係本件走私
    運毒之主謀者無訛，辯護人以呂勝芳始為本件犯罪之主謀角色云云，尚非可信。
  二查海洛因係毒品危害防制條例第二條第二項第一款所稱之第一級毒品，亦係行政
    院依據懲治走私條例第二條第四項公告之「懲治走私條例公告管制物品項目及其
    數額」甲項第四款所列之管制進出口物品，而自大陸地區私運物品進入臺灣地區
    者，以私運進口論，適用懲治走私條例規定處斷，懲治走私條例第十二條亦定有
    明文。核被告所為，係犯毒品危害防制條例第四條第一項之運輸第一級毒品罪、
    懲治走私條例第二條第一項之私運管制物品進口罪、又違反臺灣地區與大陸地區
    人民關係條例第二十八條第一項規定，而觸犯同條例第八十條第一項之船舶所有
    人未經許可直航大陸地區罪。被告持有第一級毒品之低度行為為其運輸第一級毒
    品之高度行為所吸收，不另論罪。被告及呂勝芳、綽號「阿志」之不詳名籍成年
    告及不詳名籍成年男子「阿志」二人雖無同條例八十條第一項船長之身分，依刑
    法第三十一條第一項之規定，仍以共同正犯論。被告所犯運輸第一級毒品及私運
    管制物品進口二罪，係一行為觸犯二罪名之想像競合犯，應從重之運輸第一級毒
    品罪處斷。其所犯運輸第一級毒品及未經許可直航大陸地區二罪間，有方法結果
    之牽連關係，亦應從重之運輸第一級毒品處斷。查被告前因違反肅清煙毒條例等
    案件，經本院判處有期徒刑八年三月確定，並於八十九年七月七日執行完畢，有
    臺灣高等法院被告全國前案紀錄表可稽，其於五年之內再犯本件有期徒刑以上之
    罪，應依刑法第四十七條之規定，以累犯論處，惟被告所犯運輸第一級毒品罪其
    法定刑為死刑、無期徒刑部分，依刑法第六十五條第一項規定不得加重其刑，僅
    就法定刑併科罰金部分加重其刑，附此說明。
  三原審予以論科，固非無見，惟查：
  (一)被告前因違反肅清煙毒條例等案件，經法院判處有期徒刑八年三月確定，並於民
    國八十九年七月七日執行完畢，業如前述，原判決誤為同年月二十七日執行完畢
    ，容有疏漏。
  (二)被告及呂勝芳、綽號「阿志」之不詳名籍成年男子間，就前開所犯各罪間，均有
    犯意之聯絡及行為之分擔，均為共同正犯；被告及不詳名籍成年男子「阿志」二
    人雖無同條例八十條第一項船長之身分，依刑法第三十一條第一項之規定，仍以
    共同正犯論。原判決認被告及呂勝芳、綽號「阿志」之不詳姓名成年男子間，就
    運輸毒品、私運管制物品進口犯行間；被告及有身份犯關係之呂勝芳就未經許可
    直航大陸犯行間，有犯意聯絡及行為分擔，各均為共同正犯，其中所認定之共犯
    之人數及罪名，亦有未合。
  (三)「來億財」號漁船一艘為共犯甲○○所有，為被告等運輸第一級毒品所使用之水
    上交通工具，雖未扣案，但現由第八海巡隊保管當中，應無不能沒收之虞，均應
    依同條例第十九條第三項規定宣告沒收，原判決依同條例第十九條第一項規定諭
    知沒收，同有可議。
  四被告上訴意旨仍執前詞否認犯罪，固無足取，惟原判決既有上揭可議之處，仍屬
    無可維持，應由本將原判決撤銷改判。爰審酌被告明知海洛因危害人體健康，影
    響家庭、社會治安至深且鉅，為牟一己私利，不惜違法犯禁，參與運輸毒品，且
    查獲私運之毒品海洛因磚數量不少，若流入市面，助長毒品泛濫，毒害國人健康
    ，難以估計，及其犯後猶飾詞否認犯行，並無悔意等一切情狀，量處無期徒刑，
    並依法宣告褫奪公權終身。
  五扣案海洛因磚四塊，合計淨重一千四百五十七點六公克，純質淨重一千零八十七
    點零八公克，其純質部分與摻雜部分業已混合，不能分離，應依同條例第十八條
    第一項前段規定，宣告沒收銷燬之；扣案重達一百五十九點七七公克之海洛因外
    包裝，係用以防止海洛因潮濕裸露，又屬共犯「阿志」所有犯罪所用之物，應依
    同條例第十九條第一項規定宣告沒收之（最高法院九十二年台上字第一二八八號
    判意旨參考）；「來億財」號漁船一艘為被告所有，為被告等運輸第一級毒品所
    使用之水上交通工具，雖未扣案，但現由第八海巡隊保管當中（見原審九十三年
    度重訴字第一號，呂勝芳違反毒品危害防制條例案卷第一Ｏ八頁），應無不能沒
    收之虞，應依同條例第十九條第三項之規定宣告沒收之。又被告及共犯呂勝芳因
    運輸第一級毒品取得之二十萬元報酬，雖屬同為共犯之「阿志」交付，但仍屬被
    告及共犯運輸第一級毒品所得之財物（最高法院九十二年臺上字第四四四五號、
    五四Ｏ七號判決意旨參考），亦應依同條例第十九條第一項之規定予以沒收，如
    全部或一部不能沒收時，以其財產抵償之。又本件尚無證據證明共犯「阿志」之
    不詳名籍成年男子，確有收受其餘運輸第一級毒品所得二十萬元乙節，此部分難
    認亦係共犯因運輸犯罪所得之物，不另予諭知沒收。至被告及共犯呂勝芳使用之
    行動電話，不能證明為二人所有，且尚與二人所犯運輸第一級毒品等罪名並無直
    接關聯，不予宣告沒收。
參、據上論斷，應依刑事訴訟法第三百六十九條第一項前段、第三百六十四條、第二
    百九十九條第一項前段，毒品危害防制條例第四條第一項、第十八條第一項前段
    、第十九條第一項、第三項，懲治走私條例第二條第一項、第十一條、第十二條
    ，臺灣地區與大陸地區人民關係條例第八十條第一項，刑法第十一條、第二十八
    條、第三十一條第一項、第五十五條、第四十七條、第三十七條第一項，判決如
    主文。
本案經檢察官許月雲到庭執行職務。
中      華      民      國    九十三    年    十二      月      七      日
                              臺灣高等法院高雄分院刑事第五庭
                                  審判長法官  曾永宗
                                        法官  邱永貴
                                        法官  陳明富
右正本證明與原本無異。
如不服本判決應於收受本判決後十日內向本院提出上訴書狀，其未述上訴理由者，
並得於提起上訴後十日內向本院補提理由書狀（均須按他造當事人之人數附繕本)「
切勿逕送上級法院」。
                                      書記官  張宗芳
中    華    民    國      九十三      年      十二      月     七   日
附錄本件論罪科刑法條：
毒品危害防制條例第四條第一項：
製造、運輸、販賣第一級毒品者，處死刑或無期徒刑；處無期徒刑者，得併科新台幣
一千萬元以下罰金。
懲治走私條例第二條第一項：
私運管制物品進口、出口逾公告數額者，處七年以下有期徒刑，得併科新台幣三百萬
元以下罰金。
臺灣地區與大陸區人民關係條例第八十條第一項：
中華民國船舶、航空器或其他運輸工具所有人、營運人或船長、機長、其他運輸工具
駕駛人違反第二十八條規定或違反第二十八條之一第一項規定或臺灣地區人民違反第
二十八條之一第二項規定者，處三年以下有期徒刑、拘役或科或併科新台幣一百萬元
以上一千五百萬元以下罰金。但行為係出於中華民國船舶、航空器或其他運輸工具之
船長或機長或駕駛人自行決定者，處罰船長或機長或駕駛人。
